【裁判字號】    99,易,1173
【裁判日期】    990531
【裁判案由】    詐欺
【裁判全文】
臺灣臺北地方法院刑事判決              99年度易字第1173號
公  訴  人  臺灣臺北地方法院檢察署檢察官
被      告  戊○○
上列被告因詐欺案件，經檢察官提起公訴（98年度偵字第26023
、26024、26025、26026號）及併案審理（99年偵字第9384號）
，被告於準備程序中就被訴事實為有罪之陳述，經本院合議庭裁
定由受命法官獨任行簡式審判程序，判決如下本院判決如下：
    主  文
戊○○幫助意圖為自己不法之所有，以詐術使人將本人之物交付
，累犯，處有期徒刑參月，如易科罰金，以新台幣壹仟元折算壹
日；又幫助意圖為自己不法之所有，以詐術使人將本人之物交付
，累犯，處有期徒刑伍月，如易科罰金，以新台幣壹仟元折算壹
日，應執行有期徒刑柒月，如易科罰金，以新台幣壹仟元折算壹
日。
    事  實
一、戊○○前因竊盜案件，經法院判處有期徒刑10月確定；再因
    施用毒品案件，分別經法院判處有期徒刑4月、10月確定，
    合併定執行刑為有期徒刑1年確定；再因妨害兵役治罪條例
    案件，經法院判處有期徒刑4月確定；上開數罪經裁定應執
    行有期徒刑2年確定，於96年4月17日假釋出監，嗣雖於97
    年1月15日遭撤銷假釋，惟因遇中華民國96年罪犯減刑條例
    公布施行，再經臺灣高等法院於97年6月23日以97年度聲減
    字第1165號裁定減刑並定其應執行刑為有期徒刑10月確定而
    執行完畢（假釋前所執行刑期已逾應執行之刑度，故於本案
    構成累犯)。
二、戊○○詎不知悔改，明知金融機構之帳戶為個人信用之重要
    表徵，任何人皆可自行前往金融機構申請開立帳戶，並無特
    別之窒礙，且可預見將自己之存摺、金融卡（含密碼）提供
    他人使用，可能因此幫助他人從事詐欺行為而用以處理詐騙
    之犯罪所得，致使被害人及警方難以追查，竟不違背其本意
    ，基於幫助詐欺取財之不確定犯意，(一)分別於民國98年8月7
    日至同年月8日間，在臺北市中正區○○○路3號之臺北火車
    站一帶，以新臺幣（下同）2,000元之代價，將其申請之中
    華郵政股份有限公司馬公中正路郵局（下稱中華郵政馬公郵
    局）帳號00000000000000號帳戶存摺、金融卡（含密碼）交
    由真實姓名年籍不詳之成年男子轉交予自稱「陳先生（臺語
    ）」之成年男子（下稱陳先生）；(二)復基於幫助詐欺取財之
    不確定犯意，於98年8月10日，在臺北市萬華區龍山寺一帶
    ，以3,000元之代價，將其於同日申請之臺灣土地銀行（下
    稱土地銀行）帳號000000000000號帳戶之存摺、金融卡（含
    密碼）交予陳先生。嗣陳先生得手後，旋供自己或他人所屬
    之犯罪集團使用，意圖為自己或第三人不法之所有：(1)於98
    年8月18日上午10時許，撥打電話向己○○佯稱其涉嫌詐欺
    案件，須先匯款至指定信託帳戶以保管其款項云云，致己○○誤信為真，於18日下午1時30分許，在臺北縣新店市○○
    路○段309號之土地銀行新店分行，匯款新台幣（以下同）30
    萬元至前開土地銀行帳戶，未幾旋遭提領一空。(2)於98年8
    月18日，以電話向住在雲林縣斗六市之丁○○誑稱，其在網
    路上下標購買帽子，需先匯款，待賣家確認付款後再寄送商
    品，致丁○○信以為真，於18日下午5時59分，匯款5,123元
    至戊○○上開馬公郵局帳戶內，惟丁○○並未收到商品，始
    知受騙。(3)於98年8月18日晚間6時許，撥打電話向乙○○詐
    稱因合作金庫銀行系統錯誤，無法顯示渠帳戶資料，須以他
    行金融卡進入其他銀行系統查詢云云，致乙○○誤信為真，
    而於18日晚間6時41分起，在宜蘭縣宜蘭市○○路○段225號
    中華郵政龍潭郵局，先後匯款共4萬2,470元至前開馬公郵局
    帳戶，未幾旋遭提領一空。(4)於98年8月18日晚間8時16分許
    ，撥打電話向甲○○騙稱先前網路購物時因消費資料簽收錯
    誤，誤將付款方式設定為分期付款，須前往自動櫃員機依指
    示操作取消云云，致甲○○誤信為真，而於18日晚間8時37
    分許，在臺北縣新莊市○○路一帶之便利商店，匯款2萬9,9
    89元至前開馬公郵局帳戶。(5)於98年8月18日，撥打電話向
    丙○○佯稱先前網路購物時帳款設定錯誤，須前往自動櫃員
    機依指示操作更正云云，致丙○○誤信為真，而於18晚間8
    時38分許，匯款7,998元至前開馬公郵局帳戶，未幾旋遭提
    領一空。嗣因己○○、丁○○、乙○○、甲○○及丙○○相
    繼發現遭騙報警處理，經警調閱戊○○上開帳戶之開戶及歷
    史交易明細資料後，始循線查悉上情。
二、案經澎湖縣政府警察局馬公分局暨己○○訴由臺北市政府警
    察局中正第一分局報告臺灣澎湖地方法院檢察署呈請臺灣高
    等法院檢察署檢察長令轉臺灣臺北地方法院檢察署檢察官偵
    查起訴及併案審理。
    理  由
一、本件被告所犯之罪，非死刑、無期徒刑或最輕本刑有期徒刑
    3年以上之罪，亦非高等法院管轄第一審案件，且於準備程
    序進行中，被告先就被訴事實為有罪之陳述，經告知被告簡
    式審判程序之旨，並聽取檢察官、被告之意見後，本院裁定
    進行簡式審判程序，是本件之證據調查，依刑事訴訟法第27
    3條之2規定，不受同法第159條第1項、第161條之2、第161
    條之3、第163條之1及第164條至第170條規定之限制，合先
    敘明。
二、上開事實業經被告戊○○於偵查及本院審理時均坦承不諱，
    核與被害人己○○、丁○○、乙○○、甲○○及丙○○指述
    情形大致相符，並有己○○存款憑條，丁○○、乙○○、甲○○及丙○○之匯款憑條；被告上開帳戶之開戶及歷史交易
    明細資料等在卷可稽，被告犯行堪以認定，應依法論科。
三、按刑法上之幫助犯，係對於犯罪與正犯有共同之認識，而以
    幫助之意思，對於正犯資以助力，未參與實施犯罪構成要件
    之行為者而言（參照最高法院88年度臺上字第1270號判決意
    旨）。本件被告係基於幫助詐騙集團成員犯詐欺取財罪而提
    供金融卡及密碼等帳戶資料，且並無任何積極證據證明有參
    與實施詐欺取財之犯罪構成要件行為，是核被告所為，係犯
    刑法第30條第1項前段、第339條第1項之幫助詐欺取財罪。
    檢察官併案部分因與已起訴者，為法律上同一之案件，本院
    自得併予審酌；被告於出售郵局帳戶後，始另行申請土地銀
    行之帳戶並售出，應認前後二次出售帳戶之行為，犯意各別
    ，行為互殊，應分論併罰。又被告有犯罪事實欄所載之前案
    及執行紀錄之事實，有其前案紀錄表在卷可徵，其於受有期
    徒刑執行完畢5年以內，故意再犯本件有期徒刑以上之罪，
    應依刑法第47條第1項規定加重其刑。被告以幫助之意思，
    參與構成要件以外之行為，為幫助犯，爰依刑法第30條第2
    項規定，依正犯之刑減輕之，並依法先加後減之。爰審酌被
    告犯罪之動機係一時貪念、目的、出售帳戶之犯罪手段、被
    害人所受騙之金額高達38萬5千餘元、犯罪所生之危害、犯
    罪後於偵審中尚知坦認犯行之態度等一切情狀，分別判處如
    主文所示之刑及諭知易科罰金之折算標準，並定其應執行之
    刑，及依98年12月30日修正後之刑法第41條第8項之規定，
    於定執行刑時，諭知易科罰金之折算標準。
據上論斷，應依刑事訴訟法第273條之1第1項、第299條第1項前
段，刑法第30條、第339條第1項、第47條第1項、第51條第5款、
第41條第1項前段、修正後刑法第41條第8項，刑法施行法第1條
之1，判決如主文。
本案經檢察官蔡興華到庭執行職務
中    華    民    國    99    年    5     月    31    日
                  刑事第八庭    法  官  林鳳珠
上正本證明與原本無異。
如不服本判決應於收受送達後10日內向本院提出上訴書狀，並應
敘述具體理由；其未敘述上訴理由者，應於上訴期間屆滿後20日
內向本院補提理由書（均須按他造當事人之人數附繕本）「切勿
逕送上級法院」。告訴人或被害人如對於本判決不服者，應具備
理由請求檢察官上訴，其上訴期間之計算係以檢察官收受判決正
本之日期為準。
                                書記官  黃鈴容
中    華    民    國    99    年    5     月    31    日
附錄法條：
刑法第339條第1項
意圖為自己或第三人不法之所有，以詐術使人將本人或第三人之
物交付者，處 5 年以下有期徒刑、拘役或科或併科 1 千元以下
罰金。

司法院資訊處製作；財團法人民間司法改革基金會備份。
